【裁判字號】    99,訴,370
【裁判日期】    990615
【裁判案由】    毒品危害防制條例
【裁判全文】
臺灣基隆地方法院刑事判決              99年度訴字第370號
公  訴  人  臺灣基隆地方法院檢察署檢察官
被      告  乙○○
上列被告因毒品危害防制條例案件，經檢察官提起公訴（99年度
毒偵字第795號），被告於準備程序中就被訴事實為有罪之陳述
，受命法官於聽取當事人之意見後，由本院合議庭裁定由受命法
官獨任以簡式審判程序判決如下：
    主    文
乙○○施用第一級毒品，累犯，處有期徒刑柒月。
    犯罪事實
一、乙○○前因施用毒品案件，經觀察、勒戒後，認無繼續施用
    毒品之傾向，於民國89年6月2日執行完畢釋放出所。又於上
    開觀察勒戒執行完畢釋放後之5年內，於民國94年間因施用
    毒品案件，經本院以94年度訴字第837號判處有期徒刑7 月
    確定；復因竊盜案件，經本院以95年度易字第94號判決有期
    徒刑7月確定，於95年1月9日入監接續執行上開2案件所處之
    刑，96年2月14日假釋出監，96年2月22日保護管束期滿執行
    完畢（構成累犯）。
二、乙○○猶不知悔改，復基於施用第一級毒品海洛因之犯意，
    於99年3月14日，在其位於臺北縣瑞芳鎮○○○○路29巷59
    號住處，以注射針筒之方式施用第一級毒品海洛因1次。嗣
    於同月16日14時許，在上址處為警另案拘提，員警經其同意
    採尿送驗，結果呈嗎啡陽性反應。
三、案經台北縣政府警察局瑞芳分局報請臺灣基隆地方法院檢察
    署檢察官偵查起訴。
    理    由
一、本件被告所犯係死刑、無期徒刑、最輕本刑為3 年以上有期
    徒刑以外之罪，其於準備程序中就被訴事實為有罪之陳述，
    經法官告知簡式審判程序之旨，並聽取公訴人及被告之意見
    後，本院依刑事訴訟法第273 條之1 第1 項之規定，裁定進
    行簡式審判程序。
二、上開事實，業據被告乙○○於本院審理時坦承不諱，且被告
    為警查獲所採集尿液，經送驗結果，呈嗎啡陽性反應，有台
    北縣政府警察局瑞芳分局偵辦毒品案件尿液檢體對照表、臺
    灣檢驗科技股份有限公司99年4月5日濫用藥物檢驗報告、搜
    索扣押筆錄在卷可稽，堪認被告上開自白確與事實相符，足
    以採信。查被告前因施用毒品案件，經觀察勒戒，於89年6
    月2日執行完畢釋放，又於94年間因施用毒品案件，經本院
    以94年度訴字第837號判處有期徒刑7 月確定之事實，有臺
    灣基隆地方法院檢察署刑案資料查註紀錄表、臺灣高等法院
    被告前案紀錄表各1份附卷足憑。按毒品危害防制條例係於
    92年7月9日修正公布，自93年1月9日起施行，其中第20條、
    第23條將施用毒品之刑事處遇程序，區分為「初犯」、「五
    年內再犯」、「五年後再犯」。依其立法理由之說明：「初
    犯」，經觀察、勒戒或強制戒治後，應為不起訴處分或不付
    審理之裁定；經觀察、勒戒或強制戒治執行完畢釋放後，「
    五年內再犯者」，因其再犯率甚高，原實施之觀察、勒戒及
    強制戒治既已無法收其實效，爰依法追訴或裁定交付審理。
    至於經觀察、勒戒或強制戒治執行完畢釋放後，「五年後再
    犯者」，前所實施之觀察、勒戒或強制戒治已足以遮斷其施
    用毒品之毒癮，為其自新及協助其斷除毒癮，仍適用「初犯
    」規定，先經觀察、勒戒或強制戒治之程序。從而依修正後
    之規定，僅限於「初犯」及「五年後再犯」二種情形，始應
    先經觀察、勒戒或強制戒治程序。倘被告於5年內已再犯，
    經依法追訴處罰，縱其第三次（或第三次以上）再度施用毒
    品之時間，在初犯經觀察、勒戒或強制戒治執行完畢釋放五
    年以後，已不合於「五年後再犯」之規定，且因已於「五年
    內再犯」，顯見其再犯率甚高，原實施觀察、勒戒或強制戒
    治，已無法收其實效，即應依該條例第10條處罰（最高法院
    95年度台非字第59號、第65號判決意旨及最高法院95年第7
    次刑事庭會議決議、97年度第5次刑事庭會議意旨參照）。
    被告有如犯罪事實欄所載，於觀察勒戒完畢後5年內，再因
    施用毒品等案件，經法院判決確定等情，有臺灣高等法院被
    告前案紀錄表在卷可稽。被告既曾於「五年內再犯」，且經
    法院判處罪刑確定，竟又於上開時、地，再次施用上開第一
    級毒品，揆諸前揭說明，即非屬毒品危害防制條例第20條第
    3項所定「五年後再犯」之情形，故檢察官依法逕行起訴，
    於法要無不合，本件事證明確，被告犯行洵堪認定。
三、查海洛因係毒品危害防制條例第2條第2項第1款規定之第一
    級毒品，是被告乙○○所為，係犯同條例第10條第1項之施
    用第一級毒品罪。被告施用前持有第一級毒品之行為，應為
    施用之高度行為所吸收，不另論罪。被告有如犯罪事實欄所
    示刑案之執行情形，此有台灣高等法院被告全國前案紀錄表
    在卷可按，其受有期徒刑之執行完畢後，5年內再犯本案有
    期徒刑以上之罪，為累犯，應依刑法第47條第1項之規定加
    重其刑。爰審酌被告前已有施用毒品前科，有上開刑案紀錄
    表可查，今再為施用，法治觀念之淡薄，然施用毒品究屬戕
    害自身健康之犯罪，被告施用毒品尚未造成他人明顯之危害
    ，且於本院審理中已坦承犯行，犯後態度尚稱良好，並兼衡
    被告犯罪之動機、目的、手段、生活狀況及智識程度，暨公
    訴人請求科以適當之刑等一切情狀，量處如主文所示之刑，
    以示懲儆。
據上論斷，應依刑事訴訟法第273條之1第1項、第299條第1 項前
段，毒品危害防制條例第10條第1項，刑法第11條前段、第47條
第1項，判決如主文。
本案經檢察官甲○○到庭執行職務。
中    華    民    國    99    年    6     月    15    日
                  刑事第三庭法    官  陳姵君
以上正本證明與原本無異。
如不服本判決應於收受本判決後10日內向本院提出上訴書狀，其
未敘述上訴理由者，並得於提起上訴後10日內向本院補提理由書
狀（均須按他造當事人之人數附繕本）「切勿逕送上級法院」。
中    華    民    國    99    年    6     月    15    日
                            書 記 官  彭筠凱
附錄論罪法條：
毒品危害防制條例第10條第1項
施用第一級毒品者，處 6 月以上 5 年以下有期徒刑。

司法院資訊處製作；財團法人民間司法改革基金會備份。
